臺灣臺中地方法院刑事判決　　　　　　　100年度訴字第445號
公　訴　人　臺灣臺中地方法院檢察署檢察官
被　　　告　朱水得
選任辯護人　林堡欽律師
上列被告因違反槍砲彈藥刀械管制條例案件，經檢察官提起公訴
（99年度偵字第24207號），本院判決如下：
    主    文
朱水得未經許可，持有可發射子彈具有殺傷力之土造長槍，處有
期徒刑壹年捌月，併科罰金新臺幣陸萬元，罰金如易服勞役，以
新臺幣壹仟元折算壹日。緩刑年，扣案之土造長槍壹枝(槍枝
管制編號：0000000000號、含紅外線瞄準器壹枝、通槍條壹枝)
、喜得釘壹佰發，均沒收之。
    犯罪事實
一、朱水得受僱於臺中市和平區梨山里某果園種植梨子，因工作
    關係，得知與其在同一工寮工作已遭遣送出境之泰籍外勞、
    綽號「阿迪」，持有土造長槍1枝(槍枝管制編號：0000000
    000號、含紅外線瞄準器1枝、通槍條1枝)，放置在臺中市和
    平區○○里○道台七甲線公路清泉橋旁廢棄工寮內，詎其為
    驅趕食用果園梨子之猴子，明知未經主管機關許可，不得持
    有可發射子彈具有殺傷力之土造長槍，竟於民國99年7月間
    某日，前往上址廢棄工寮，取走裝有土造長槍1枝(槍枝管制
    編號：0000000000號、含紅外線瞄準器1枝、通槍條1枝) 之
    長型背包，而非法持有上開由具擊發機構之木質槍身及土造
    金屬槍管組合而成，擊發功能正常，可供擊發口徑0.22 吋
    建築工業用彈（作為發射動力），用以發射彈丸使用，具殺
    傷力之土造長槍1枝（槍枝管制編號：0000000000號），自
    斯時起，未經許可而持有之，並持往山區驅趕猴子，用畢再
    放回上址廢棄工寮藏匿。嗣朱水得於99年10月15日晚上某時
    ，先自行向臺中市和平區梨山里某五金行購得喜得釘100發
    ，準備裝填在槍管內做為底火後，隨即再度前往上址廢棄工
    寮，取走裝有土造長槍1枝(含紅外線瞄準器1枝、通槍條1枝
    )之長型背包1只，欲返回山區趕猴子，惟於翌日(16日)凌晨
    1時20分許，駕駛車牌號碼YP─9901號自小客車，行經臺中
    市和平區梨山村台七甲線65 公里處，為巡邏警車察覺有異
    ，而上前盤查，朱水得旋即將該只裝有土造長槍1枝(槍枝管
    制編號：0000000000號、含紅外線瞄準器1枝、通槍條1枝)
    、喜得釘100發之長型背包1只棄置在地上，為警當場查獲。
    並扣得土造長槍1枝(槍枝管制編號：0000000000號、含紅外
    線瞄準器1枝、通槍條1枝)、朱水得所有、供犯罪所使用之
    喜得釘100發。土造長槍1枝，經送鑑定之結果，認為具有殺
    傷力，而查悉上情。
二、案經臺中市政府警察局和平分局報告臺灣臺中地方法院檢察
    署檢察官偵查起訴。
    理    由
一、證據能力部分：
(一)按法院或檢察官依刑事訴訟法第208條規定囑託醫院、學校
    或其他相當之機關、團體為鑑定時，祇須其以言詞或書面提
    出之鑑定報告，符合刑事訴訟法第206條第1項、第208條所
    規定之形式要件，即具有證據能力，此即屬於刑事訴訟法第
    159條第1項所稱「法律有規定」之特別情形，有最高法院96
    年度臺上字第6842號刑事判決意旨可資參照。而刑事訴訟之
    鑑定，為證據調查方法之一種，係指由具有特別知識經驗之
    人或機關，就特別需要特殊知識經驗之事項，予以鑑識、測
    驗、研判及斷定，供為法院或檢察官認定事實之參考。刑事
    訴訟法第198條規定：「鑑定人由審判長、受命法官或檢察
    官就下列之人選任一人或數人充之：一、就鑑定事項有特別
    知識經驗者。二、經政府機關委任有鑑定職務者。」，又同
    法第208條第1項前段規定：「法院或檢察官得囑託醫院、學
    校或其他相當之機關、團體為鑑定」即本此旨。上級檢察機
    關首長基於辦案實務需要，函示指定某類特殊案件之待鑑事
    項，囑託某一或某些特別具有該項專門知識經驗之機關，予
    以鑑定，並非法所不許。從而，警察機關逕依該函示辦理，
    按諸檢察一體及檢察官指揮調、偵查之原則，難認於法不合
    ，最高法院96年度臺上字第4177號刑事判決亦論述甚詳。查
    本案卷附內政部警政署刑事警察局99年11月15日刑鑑字第
    0990147320號、100年6月1日函，就扣案槍枝所出具之書面
    鑑定報告及函文，係由警察機關依照上級檢察機關首長函示
    指示，而送請該鑑定單位進行鑑定所得結果，並均載明其鑑
    定之方法，依據刑事訴訟法第159條之立法理由及同法第206
    條之規定，且經本院依刑事訴訟法第165條第1項之規定踐行
    調查證據程序，應具有證據能力。
(二)次查卷附之現場查獲照片及查扣證物照片等照片，均係屬機
    械性紀錄特徵，也就是認識對象的是攝影、照相鏡頭，透過
    鏡頭形成的畫面映寫入膠卷或特定儲存設備內（如記憶卡）
    ，然後還原於照相紙上，故攝影、照相中不含有人的供述要
    素，且在現實情形與作為傳達結果的照片，其內容上的一致
    性是透過機械的正確性來加以保障的，在攝影、照相中並不
    存在人對現實情形的知覺、記憶，在表現時經常可能發生的
    錯誤（如知覺的不準確、記憶隨時間推移而發生的變化、遺
    忘），故照片當然是非供述證據，並無傳聞法則之適用，惟
    上開照片既係透過機械拍攝後沖印所得，且與本案犯罪事實
    具有關聯性，而被告及指定辯護人對於卷內所附之上揭各該
    照片亦均未表示異議，主張係執法人員違法取得，經查又無
    不得作為證據之事由，依法自得作為證據，而有證據能力。
(三)再扣案之土造長槍1枝(槍枝管制編號：0000000000號、含紅
    外線瞄準器1枝、通槍條1枝)、喜得釘100發等物，因均非屬
    供述證據而無傳聞法則之適用，復係由員警依法定程序合法
    所扣得，且與本案犯罪事實具有關聯性，而被告及其選任辯
    護人於本院審理時對於警員查扣之過程亦均未表示異議，主
    張係執法人員違法取得，經查又無不得作為證據之事由，依
    法自得作為證據，而有證據能力。
(四)另按被告以外之人於審判外之陳述，雖不符前4條之規定（
    即刑事訴訟法第159條之1至159條之4），而經當事人於審判
    程序同意作為證據，法院審酌該言詞陳述或書面陳述作成時
    之情況，認為適當者，亦得為證據；當事人、代理人或辯護
    人於法院調查證據時，知有刑事訴訟法第159條第1項不得為
    證據之情形，而未於言詞辯論終結前聲明異議者，視為有前
    項之同意，同法第159條之5亦定有明文。考其立法意旨在於
    傳聞證據未經當事人之反對詰問予以核實，原則上先予排除
    。惟若當事人已放棄反對詰問權，於審判程序中表明同意該
    等傳聞證據可作為證據；或於言詞辯論終結前未聲明異議，
    基於尊重當事人對傳聞證據之處分權，及證據資料愈豐富，
    愈有助於真實發見之理念，且強化言詞辯論主義，使訴訟程
    序得以順暢進行，上開傳聞證據亦均具有證據能力。查本件
    以下所引之被告以外之人於審判外之言詞及書面陳述，業經
    本院審理時予以提示並告以要旨，各經檢察官、辯護人及被
    告表示意見，當事人及辯護人已知該等陳述乃傳聞證據，均
    未於言詞辯論終結前對該等證據內容異議，依上開規定，本
    院審酌該等證據作成時，並無人情施壓或干擾，亦無不當取
    供之情形，認為以之作為本案之證據亦屬適當，是該等證據
    自均具有證據能力，均合先敘明。
二、本件對於在上揭時、地為警查扣土造長槍1枝（槍枝管制編
    號：0000000000號、含紅外線瞄準器1枝、通槍條1枝)、喜
    得釘100發之事實，迭據被告朱水得於警詢、偵查及本院準
    備程序、審理中均坦承不諱，並有職務報告、臺中縣警察局
    和平分局扣押筆錄、扣押物品目錄表、勘察採證同意書、扣
    案物品照片1張、查獲現場照片1張、取槍處所照片1張、臺
    中縣警察局槍枝初步檢視報告表(見警卷第8、12-19、20-26
    頁)等資料在卷可稽，及土造長槍1枝（槍枝管制編號：0000
    000000號、含紅外線瞄準器1枝、通槍條1枝)、喜得釘100發
    扣案足資佐證。而上開扣案之土造長槍1枝經送鑑定結果，
    認係土造長槍，由具擊發機構之木質槍身及土造金屬槍管組
    合而成，擊發功能正常，可供擊發口徑0.22吋建築工業用彈
    （作為發射動力），用以發射彈丸使用，認具殺傷力，有內
    政部警政署刑事警察局99年11月15日刑鑑字第0990147320號
    槍彈鑑定書1份(見99年度偵字第24207號卷第22-25頁)在卷
    可憑，足見該土造長槍1枝確可發射金屬（即彈丸）且具有
    殺傷力無訛。且上開扣案槍枝經內政部刑事警察局採以國內
    、外槍彈鑑定領域共同認可之「性能檢驗法」鑑定完畢，所
    謂性能檢驗法，係實際操作檢測槍枝之機械結構與性能，如
    槍管、槍身等零件材質之檢視，扳機及撞鐵等機械運作情形
    之檢驗；故前揭槍枝經鑑定人員實際操作檢視其結構、功能
    完整良好，且擊發功能正常，可供擊發口徑0.22吋建築工業
    用彈(作為發射動力)，即認該槍枝可供擊發適用子彈，認具
    殺傷力無誤，有內政部警政署刑事警察局100年6月1日函及
    檢附之資料在卷可參(見本院卷第31-33頁)，是被告之自白
    確與事實相符，堪以採信。本案事證明確，被告犯行洵堪認
    定，應依法論科。
三、被告行為後，槍砲彈藥刀械管制條例於99年12月21日，經立
    法院三讀修正通過，增訂第8條第6項之規定，並於100年1月
    5日，經總統以華總一字第09900358611號令公布，於100年1
    月7日施行。新增訂之槍砲彈藥刀械管制條例第8條第6項規
    定：「犯第1項、第2項或4項有關空氣槍之罪，其情節輕微
    者，得減輕其刑。」，此為因應司法院大法官會議於98年12
    月25日公布之釋字第669號解釋：「槍砲彈藥刀械管制條例
    第8條第1項規定：『未經許可，製造、販賣或運輸鋼筆槍、
    瓦斯槍、麻醉槍、獵槍、空氣槍或第4條第1項第1款所定其
    他可發射金屬或子彈具有殺傷力之各式槍砲者，處無期徒刑
    或5年以上有期徒刑，併科新臺幣1000萬元以下罰金。』，
    其中以未經許可製造、販賣、運輸具殺傷力之空氣槍為處罰
    要件部分，不論行為人犯罪情節之輕重，均以無期徒刑或5
    年以上有期徒刑之重度自由刑相繩，對違法情節輕微、顯可
    憫恕之個案，法院縱適用刑法第59條規定酌減其刑，最低刑
    度仍達2年6月以上之有期徒刑，無從具體考量行為人所應負
    責任之輕微，為易科罰金或緩刑之宣告，尚嫌情輕法重，致
    罪責與處罰不相對應。首揭規定有關空氣槍部分，對犯該罪
    而情節輕微者，未併為得減輕其刑或另為適當刑度之規定，
    對人民受憲法第8條保障人身自由權所為之限制，有違憲法
    第23條之比例原則，應自本解釋公布之日起至遲於1年屆滿
    時，失其效力。」所為之修正，此為修正前槍砲彈藥刀械管
    制條例所無。惟該條項之增訂，係針對該條有關空氣槍之罪
    ，其情節輕微者，本於比例原則，得減輕其刑之增訂，就鋼
    筆槍、瓦斯槍、麻醉槍、獵槍或其他可發射金屬或子彈具有
    殺傷力之各式槍砲，並無適用餘地，而該條第4項有關未經
    許可，持有、寄藏或意圖販賣而陳列上開槍枝之構成要件及
    法定刑度，均未作任何修正，並無比較新舊法之問題。本案
    被告所犯既為槍砲彈藥刀械管制條例第8條第4項之未經許可
    ，持有可發射子彈具殺傷力之槍枝罪，與該條有關空氣槍之
    罪無關，揆諸上開說明，亦無比較新舊法之問題，合先敘明
    。
四、核被告所為，係犯槍砲彈藥刀械管制條例第8條第4項之未經
    許可持有可發射子彈具有殺傷力之土造長槍罪。按犯槍砲彈
    藥刀械管制條例第8條第4項之未經許可持有具有殺傷力之各
    式槍砲罪之法定刑為3年以上10年以下有期徒刑，然同為非
    法持有具有殺傷力之槍枝者，其原因動機不一，犯罪情節未
    必盡同，所造成危害社會之程度亦屬有異，法律科處此類犯
    罪，所設之法定最低本刑卻同為3年以上有期徒刑，不可謂
    不重。於此情形，倘依其情狀處以較輕之徒刑，即足以懲儆
    ，並可達防衛社會之目的者，自非不可依客觀之犯行與主觀
    之惡性二者加以考量其情狀，是否有可憫恕之處，適用刑法
    第59條之規定酌量減輕其刑，期使個案裁判之量刑，能斟酌
    至當，符合比例原則。查被告所犯未經許可持有可發射子彈
    具有殺傷力之土造長槍罪，法定本刑為3年以上10年以下有
    期徒刑，併科新臺幣7百萬元以下罰金之重罪，然依前述，
    扣案之土造長槍1枝，係被告受僱於臺中市和平區梨山里某
    果園種植梨子，因工作關係，得知與其在同一工寮工作已遭
    遣送出境之泰籍外勞、綽號「阿迪」，持有土造長槍1枝(含
    紅外線瞄準器1枝、通槍條1枝)，放置在臺中市和平區○○
    里○道台七甲線公路清泉橋旁廢棄工寮內，被告為驅趕食用
    果園梨子之猴子而持有上開槍枝，可知被告並無供自己或他
    人犯罪之意圖，其顯然對國家重典認識不深，致罹犯此重罪
    ，又被告並無任何犯罪前科，素行良好，有臺灣高等法院被
    告前案紀錄表1紙在卷，犯後亦能始終坦認犯行，深具悔意
    ，是以被告犯罪之具體情狀及行為背景觀之，其犯案情節確
    屬情輕法重，客觀上足以引起社會一般人之同情而堪可憫恕
    ，縱宣告法定最低度之刑猶嫌過重，爰依刑法第59條之規定
    ，酌予減輕其刑。
五、爰審酌被告並無任何前科紀錄，其未經主管機關許可，非法
    持有土造長槍，對社會治安存有潛在之危險，惟被告並未曾
    以該槍枝犯罪，亦未因此造成公眾或他人之現實惡害，其有
    正當工作、長期受僱果園種植梨子，暨被告犯後坦承犯行之
    犯後態度，及其智識程度為高職肄業、家庭經濟狀況勉持等
    一切情狀，量處如主文所示之刑，並就併科罰金刑部分，依
    刑法第42條第3項前段之規定，諭知易服勞役之折算標準，
    以資懲儆。末查被告並未曾因故意犯罪受有期徒刑以上刑之
    宣告，有臺灣高等法院被告全國前案紀錄表及臺灣臺中地方
    法院檢察署刑案資料查註紀錄表各1紙附卷可稽，茲念其僅
    因為驅趕食用果園梨子之猴子而一時不慎，致罹刑典，其經
    此偵、審教訓後，應知所警惕，信無再犯之虞，再參諸刑罰
    固屬國家對於犯罪之人，以剝奪法益之手段，所加之公法制
    裁，惟其積極目的，則在預防犯人之再犯，故對於初犯，惡
    性未深者，若因偶然觸法，即置諸刑獄自非刑罰之目的，是
    本院認所宣告之刑以暫不執行為適當，爰依刑法第74條第1
    項第1款規定，併予宣告緩刑3年，以啟自新。
六、扣案之土造長槍1枝（槍枝管制編號：0000000000號、含紅
    外線瞄準器1枝、通槍條1枝) 具有殺傷力，已如前述，屬違
    禁物，應依刑法第38條第1項第1款之規定，予以宣告沒收。
    另扣案之喜得釘100發，不具金屬彈頭，固不具傷殺力，惟
    被告係將喜得釘放在槍管後面作為火藥、供被告犯前揭犯罪
    所用之物，且均屬被告所有，業據被告供述在卷(見99年度
    偵字第24207號卷第30頁)，爰依刑法第38條第1項第2款規定
    ，併予宣告沒收。至於扣案之鋼珠68顆，被告於偵查中供稱
    扣案之土造長槍無法發射鋼珠，因為將小鋼珠放進長槍內就
    會掉下來等語(見99年度偵字第24207號卷第30頁)，非供本
    件犯罪所用之物，且又無證據證明係供本件犯罪所用，爰不
    予沒收，附此敘明。
據上論斷，應依刑事訴訟法第299條第1項前段，槍砲彈藥刀械管
制條例第8條第4項，刑法第11條前段、第59條、第42條第3項前
段、第38條第1項第1款、第2款、第74條第1項第1款，判決如主
文。
本案經檢察官林明誼到庭執行職務。
中    華    民    國   100    年    7     月    28    日
                  刑事第四庭  審判長法  官  吳進發
                                    法  官  黃益茂
                                    法  官  李婉玉
以上正本證明與原本無異。
如不服本判決應於收受送達後10日內向本院提出上訴書狀，並應
敘述具體理由；其未敘述上訴理由者，應於上訴期間屆滿後20日
內向本院補提理由書（均須按他造當事人之人數附繕本）「切勿
逕送上級法院」。
                                    書記官  林政佑
中    華    民    國   100    年    7     月    28    日
附錄論罪科刑法條
槍砲彈藥刀械管制條例第8條
未經許可，製造、販賣或運輸鋼筆槍、瓦斯槍、麻醉槍、獵槍、
空氣槍或第四條第一項第一款所定其他可發射金屬或子彈具有殺
傷力之各式槍砲者，處無期徒刑或五年以上有期徒刑，併科新臺
幣一千萬元以下罰金。
未經許可，轉讓、出租或出借前項所列槍枝者，處五年以上有期
徒刑，併科新臺幣一千萬元以下罰金。
意圖供自己或他人犯罪之用，而犯前二項之罪者，處無期徒刑或
七年以上有期徒刑，併科新臺幣一千萬元以下罰金。
未經許可，持有、寄藏或意圖販賣而陳列第一項所列槍枝者，處
三年以上十年以下有期徒刑，併科新臺幣七百萬元以下罰金。
第一項至第三項之未遂犯罰之。
犯第一項、第二項或第四項有關空氣槍之罪，其情節輕微者，得
減輕其刑。